臺灣臺南地方法院刑事判決
111年度金訴字第423號
公  訴  人  臺灣臺南地方檢察署檢察官
被      告  李維勳



上列被告因詐欺等案件，經檢察官提起公訴（111年度偵字第101
27號），被告於本院準備程序進行中就被訴事實為有罪之陳述
，本院合議庭裁定由受命法官獨任進行簡式審判程序，判決如下
： 
    主  文
甲○○三人以上共同冒用政府機關及公務員名義犯詐欺取財罪，
處有期徒刑壹年陸月。 
    事  實
一、甲○○於民國109年8月間某日，加入綽號「峰哥」、「小a」
    、李弘翔、謝○傑（92年1月生；本案尚無證據足認甲○○行為
    時明知或可預見謝○傑為少年）及其他真實年籍姓名均不詳
    之人所共組之詐欺集團犯罪組織（其參與犯罪組織行為，另
    經臺灣臺中地方法院判處罪刑確定），並依「峰哥」指示分
    派集團「車手」向被害人取款及監視過程之「車手頭」，並
    將贓款上繳之工作。
二、甲○○於109年8月26日與少年謝○傑及詐欺集團內其他成年成
    員共同意圖為自己不法之所有，基於三人以上共同冒用政府
    機關及公務員名義詐欺取財、以不正方法由自動付款設備取
    得他人之物及隱匿詐欺所得去向及所在之一般洗錢之犯意聯
    絡，由詐欺集團之不詳成員先於109年8月26日上午11時許致
    電乙○○，陸續冒充電信局人員及具有公務員身分之員警及檢
    察官名義，佯稱乙○○涉嫌毒品交易及洗錢案件，應提供其名
    下帳戶供清查資金往來情形，致乙○○因而陷於錯誤，遂依對
    方指示於同日1時10分後某時，在臺北市○○區○○○路00巷0號
    旁，將其所有之中國信託銀行帳號000000000000號帳戶（下
    稱中信帳戶）、郵局帳號00000000000000號帳戶（下稱郵局
    帳戶）、合作金庫銀行帳號0000000000000號帳戶（下稱合
    庫帳戶）之提款卡（均含密碼，下合稱乙○○提款卡），交予
    該詐騙集團成員，再由該成員輾轉交予李弘翔。李弘翔嗣在
    附表所示之時間，至自動付款設備，以乙○○提款卡及輸入密
    碼，使各該自動付款設備辨識系統均誤判李弘翔係有權提款
    之人，而以此不正方法，接續領取乙○○如附表所示前揭帳戶
    內之款項。隨後將款項交付給少年謝○傑轉交予甲○○。之後
    甲○○再依本案詐欺集團成員「峰哥」指示，將贓款上繳予另
    一名詐欺集團成員，以此方式製造金流追查斷點，隱匿詐欺
    所得之去向及所在。嗣因乙○○發覺受騙報警，經警循線而查
    悉上情，並扣得乙○○上開中華郵政和合作金庫銀行提款卡。
三、案經臺灣臺南地方檢察署檢察官簽分偵查起訴。
    理  由
一、程序及證據能力部分：
  ㈠查本案加重詐欺取財犯行之共犯謝○傑行為時係未滿18歲之少
    年，有其年籍資料在卷可參，是依兒童及少年福利與權益保
    障法第69條第1項、第2項規定，本院製作必須公開之判決書
    ，自不得揭露足以識別該等少年身分之資訊，是本判決以下
    敘及上開少年之部分，均以謝○傑稱之。
  ㈡本件被告甲○○所犯係死刑、無期徒刑、最輕本刑為三年以上
    有期徒刑以外之罪，其於準備程序中就被訴事實為有罪之
    陳述，經告知簡式審判程序之旨，並聽取公訴人及被告之意
    見後，本院合議庭認為適宜裁定由受命法官獨任進行簡式審
    判程序。又簡式審判程序之證據調查，除關於違反組織犯罪
    防制條例部分外，依刑事訴訟法第273條之2之規定，不受同
    法第159條第1項、第161條之2、第161條之3、第163條之1及
    第164條至第170條規定之限制，先予說明。
二、上開犯罪事實，業據被告於偵查及本院準備及審理時均坦承
    不諱，核與證人即共犯李弘翔、謝○傑警詢及偵訊所證、證
    人即被害人乙○○警詢所證遭詐騙交付帳戶後，帳戶內款項遭
    領取等情相符（偵一卷第7至11、37至40頁、偵二卷第21至2
    4、51至59頁），並有李弘翔之LINE對話截圖、乙○○之合作
    金庫銀行帳戶明細、存摺封面、中國信託存款交易明細、存
    摺封面、郵局交易明細（偵一卷第47、49、51、53
　　、55頁）、桃園市政府警察局桃園分局武陵派出所搜索扣押
    筆錄、扣押物品目錄表（偵一卷第19至23頁）及乙○○上開2
    個金融帳戶之提款卡扣案可證。是被告之自白核與客觀事相
    符，應可採信，被告之犯行，事證明確，應堪認定。
三、論罪科刑
㈠、洗錢防制法第15條之特殊洗錢罪，係在無法證明前置犯罪之
    特定不法所得，而未能依洗錢防制法第14條之一般洗錢罪論
    處時，始予適用。過去實務認為，行為人對犯特定犯罪所得
    之財物或利益作直接使用或消費之處分行為，或僅將自己犯
    罪所得財物交予其他共同正犯，祇屬犯罪後處分贓物之行為
    ，非本條例所規範之洗錢行為，惟依新法規定，倘行為人意
    圖掩飾或隱匿特定犯罪所得來源，而將特定犯罪所得直接消
    費處分，甚或交予其他共同正犯予以隱匿，或由共同正犯以
    虛假交易外觀掩飾不法金流移動，即難認僅單純犯罪後處分
    贓物之行為，應仍構成新法第2條第1或2款之洗錢行為（最
    高法院108年度台上字第1744號、108年度台上字第3086號判
    決意旨參照）。本件被告向共犯即少年謝○傑取得贓款後，
    再交付該詐欺集團之成員，則被告主觀上有隱匿其所屬詐欺
    集團之詐欺犯罪所得，以逃避國家追訴或處罰之意思，客觀
    上有隱匿詐欺犯罪所得去向及所在之作用，而製造金流斷點
    ，揆諸前開說明，核與洗錢防制法第14條第1項一般洗錢罪
    之要件相合。
㈡、核被告所為，係犯刑法第339條之2第1項之以不正方法由自動
    付款設備取得他人之物罪、同法第339條之4第1項第1款、第
    2款之三人以上共同冒用政府機關及公務員名義詐欺取財罪
    及洗錢防制法第14條第1項之一般洗錢罪。
㈢、查本案詐欺取財之運作模式，係該詐欺集團成員對告訴人施
    用詐術後，由李弘翔從自動付款設備取得告訴人帳戶內款項
    ，交付謝○傑，由被告自謝○傑處取得贓款上繳轉交至詐欺集
    團。是雖無證據證明被告係直接對告訴人施詐之人，然被告
    在本案詐騙集團擔任之任務，係整個詐欺集團犯罪計畫中不
    可或缺之重要環節，被告自應就其所參與犯行所生之全部犯
    罪結果共同負責。是以被告與共犯李弘翔、謝○傑、「峰哥
    」、「小a」及所屬詐欺集團成員就上開犯行，具有犯意聯
    絡及行為分擔，應論以共同正犯。
㈣、本件被告利用共犯李弘翔多次提領贓款行為，均係於密接之時
    、地實施，侵害同一人之財產法益，各行為之獨立性極為薄弱
    ，為接續犯，應各論以不正方法由自動付款設備取得他人之
    物罪、三人以上共同冒用政府機關及公務員名義詐欺取財罪
    。被告所為係以一行為觸犯數罪名之想像競合犯，應依刑法
    第55條規定，從一重之三人以上共同冒用政府機關及公務員
    名義詐欺取財罪處斷。
㈤、詐欺集團分工細膩，且成員間未必均相互熟識，卷內亦無證
    據足證被告對共犯謝○傑為少年乙事確屬明知或可預見，自
    無兒童及少年福利與權益保障法第112條第1項前段規定之適
    用。
㈥、被告構成累犯之事實及應加重其刑之事項，均應由檢察官主
    張並具體指出證明之方法後，經法院踐行調查、辯論程序，
    方得作為論以累犯及是否加重其刑之裁判基礎（最高法院
　　110年度台上大字第5660號裁定意旨參照）。本案被告前於1
    08年間因強制猥褻案件，經本院以108年度侵訴字第18號判
    決判處有期徒刑6月確定，於108年9月27日易科罰金執行完
    畢乙情，雖據檢察官提出刑事資料查註紀錄表為證，惟檢察
    官其未主張需依累犯加重其刑，亦未就加重其刑與否具體指
    出證明方法，依上開說明，本院爰不以累犯規定予以加重其
    刑，主文亦不為累犯之諭知。
㈦、再按想像競合犯之處斷刑，本質上係「刑之合併」。其所謂
    從一重處斷，乃將想像競合犯組成之評價上數罪，合併為科
    刑一罪，其所對應之刑罰，亦合併其評價上數罪之數法定刑
    ，而為一個處斷刑。易言之，想像競合犯侵害數法益者皆成
    立犯罪，論罪時必須輕、重罪併舉論述，同時宣告所犯各罪
    名，包括各罪有無加重、減免其刑之情形，亦應說明論列，
    量刑時併衡酌輕罪部分量刑事由，評價始為充足，然後依刑
    法第55條前段規定「從一重處斷」，非謂對於其餘各罪可置
    而不論。因此，法院決定處斷刑時，雖以其中最重罪名之法
    定刑，做為裁量之準據，惟於裁量其輕重時，仍應將輕罪合
    併評價在內（最高法院108年度台上字第4405、4408號判決
    意旨）。而洗錢防制法第16條第2項規定：「犯前2條之罪，
    在偵查或審判中自白者，減輕其刑。」，被告就上揭一般洗
    錢之犯行於偵查、本院審理中均坦承不諱，所犯一般洗錢部
    分，本應依前開規定減輕其刑，但因此部分已與三人以上共
    同冒用政府機關及公務員名義犯詐欺取財罪成立想像競合犯
    ，從一重之三人以上共同冒用政府機關及公務員名義犯詐欺
    取財罪處斷，自無從再適用該條項規定減刑，惟依前開說明
    ，本院仍將於後述量刑時予以考量，附此說明。
㈧、爰審酌被告正值青年，智識正常，不思以正當途徑以己力獲
    取金錢，竟因貪圖小利加入詐欺集團之犯罪組織，恣意侵害
    他人財產法益，侵害告訴人之財產法益，嚴重破壞社會經濟
    秩序，可見其法治觀念薄弱，復考量其坦承犯行之犯後態度
    ，及在本案犯罪中所扮演之角色及參與犯罪之程度，兼衡被
    告之犯罪動機、目的，及自述之教育程度、職業、家庭生活
    及經濟情況等一切情狀（見本院卷第97頁），量處如主文所
    示之刑。
四、本件被告雖供稱其參與詐騙集團有約定報酬，惟尚未實際取
    得報酬，復無積極具體證據足認被告因其本案加重詐欺取財
    犯行而自詐欺集團獲有犯罪所得之報酬，自不生犯罪所得應
    予沒收之問題，附此敘明。至扣案之中華郵政金融卡及合作
    金庫金融卡雖亦屬被告之部分犯罪所得，惟此為告訴人乙○○
    所有，本屬個人專屬物品，本應發還告訴人，在被告所犯本
    案予以沒收，欠缺刑法上重要性，當依刑法第38條之2第2項
    之規定，就上開物品，均不為沒收之宣告。另查本案被告所
    取得、上繳而遭移轉、隱匿如附表所示之款項，並非被告所
    有，亦非在其實際掌控之中，則被告就此部分犯罪所收受、
    持有之財物，本不具所有權及事實上管領權，自無依洗錢防
    制法第18條第1 項對其宣告沒收該等轉交、隱匿之犯罪所得
    。
據上論斷，應依刑事訴訟法第273條之1第1項、第284條之1、第2
99條第1項前段，判決如主文。
本案經檢察官粟威穆提起公訴，檢察官丙○○到庭執行職務。
中　　華　　民　　國　　111 　年　　7 　　月　　14　　日
　　　　　　　　　刑事第十庭    法　官　劉怡孜
以上正本證明與原本無異。
如不服本判決應於收受本判決後20日內向本院提出上訴書狀，並
應敘述具體理由。其未敘述上訴理由者，應於上訴期間屆滿後20
日內向本院補提理由書狀（均須按他造當事人之人數附繕本）「
切勿逕送上級法院」。 
　　　　　　　　　　　　　　　　書記官　黃瓊蘭
中　　華　　民　　國　　111 　年　　7 　　月　　19　　日
附錄本案論罪科刑法條全文：
①中華民國刑法第339條之2
（違法由自動付款設備取得他人之物之處罰）
意圖為自己或第三人不法之所有，以不正方法由自動付款設備取
得他人之物者，處3年以下有期徒刑、拘役或30萬元以下罰金。
以前項方法得財產上不法之利益或使第三人得之者，亦同。
前二項之未遂犯罰之。
②中華民國刑法第339條之4
犯第339條詐欺罪而有下列情形之一者，處1年以上7年以下有期
徒刑，得併科1百萬元以下罰金：
一、冒用政府機關或公務員名義犯之。
二、三人以上共同犯之。
三、以廣播電視、電子通訊、網際網路或其他媒體等傳播工具，
    對公眾散布而犯之。
前項之未遂犯罰之。
③洗錢防制法第14條
有第二條各款所列洗錢行為者，處7年以下有期徒刑，併科新臺
幣5百萬元以下罰金。
前項之未遂犯罰之。
前二項情形，不得科以超過其特定犯罪所定最重本刑之刑。
附表
中國信託商業銀行 帳戶  109年8月26日13時45分、46分、47分、48分 2萬元、2萬元、2萬元、8千元 中華郵政帳戶 109年8月26日13時52分、53分、54分、55分 2萬元、2萬元、2萬元、1萬3千元。 合作金庫商業銀行帳戶 109年8月26日14時1分、3分3秒、3分52秒、4分、5分、6分、7分、16分 2萬元、2萬元、2萬元、2萬元、2萬元、2萬元、2萬元、1萬（起訴書誤載為1萬3千元）